【裁判字號】    89,交訴,256
【裁判日期】    900329
【裁判案由】    遺棄等
【裁判全文】
臺灣高雄地方法院刑事判決                        八十九年度交訴字第二五六號
    公  訴  人  臺灣高雄地方法院檢察署檢察官
    被      告  甲○○
右列被告因過失致死等案件，經檢察官提起公訴（八十九年度偵字第一五八二八號）
，本院判決如左：
    主  文
甲○○因過失致人於死，累犯，處有期徒刑壹年肆月；又駕駛動力交通工具肇事，致
人傷而逃逸，累犯，處有期徒刑參年。應執行有期徒刑肆年貳月。
    事  實
一、甲○○前有詐欺、恐嚇、違反麻醉藥品管理條例等多次前科，最近一次，於民國
    八十四年間犯竊盜罪，經最高法院判處有期徒刑一年十月確定，於八十五年一月
    十八日入監執行，嗣於八十六年四月二十九日交付保護管束，於八十六年六月二
    十三日保護管束期間而執行完畢，詎仍不知悔改，未考領有汽車駕駛執照，明知
    無駕駛執照即不得駕駛汽車，竟於八十九年六月五日下午二時三十分許，駕駛其
    前所竊得懸掛丙○○所有車牌號碼ＺＡ－六二四六號之自小客車（該車身為乙○
    ○所有之自用小客車，車牌號碼為ＺＢ－八五○九號，甲○○涉犯竊盜罪部分，
    另經台灣高雄地方檢察署檢察官移送台灣高等法院高雄分院併案審理），沿高雄
    市○○區○○路由北往南行駛，本應注意車前情況，隨時採取必要之安全措施，
    以避免道路交通事故之發生，且當時天候晴朗，日間自然光線，柏油路面乾燥無
    缺陷，道路無障礙物，視距良好，依其智識、能力亦無不能注意之情事，竟疏於
    注意前方人車動態，於途經該路與華榮路口以北二十公尺前處，適有盧陳來換騎
    乘車牌號碼ＯＷＡ－五八七號機車行駛在前，甲○○見狀閃避不及，致所駕駛前
    開自用小客車自後先撞擊盧陳來換所騎乘前開機車，並續衝撞丁○○、戊○○等
    人所有停放於路邊停車格內之自用小客車、營業用小客車（毀損部分未據丁○○
    、戊○○等人提出告訴），盧陳來換受前述撞擊因而人車倒地，而受有頭部外傷
    性合併顱骨骨折、重度腦挫傷及廣泛性軸突損傷等傷害。甲○○於肇事後，未停
    留現場採取救護或其他必要處理措施，竟逕自棄車逃逸，經由事故現場附近路人
    以電話通知警方，乃將盧陳來換送往國軍左營醫院救治，惟仍因傷重不治於同日
    晚間十時許不治死亡。嗣警方採集甲○○上開棄至肇事現場之自用小客車所遺留
    之指、掌紋及血跡送驗，並循線查獲其藏匿地址之電話，於同年七月十五日下午
    五時許，在高雄市新興區○○○路與自立路口，逮獲甲○○。
二、案經高雄市政府警察局左營分局報請台灣高雄地方法院檢察署檢察官偵查起訴。
    理  由
一、訊據被告甲○○對於右揭時、地超速駕駛前開自小客車撞及被害人盧陳來換所騎
    乘之機車，於肇事後未下車察看逕自棄車逃逸等事實，迭據被告甲○○於警、偵
    訊坦承不諱（參警卷第一頁至第二頁、偵查卷第二十六頁至第二十八頁、七十三
    頁至第七十七頁、第八十三頁至第八十四頁、本院九十年三月十五日審判筆錄）
    ，並有道路交通事故調查報告表在警卷可稽（參警卷第三十七頁）。再警方據報
    前往肇事現場處理，自被告甲○○所棄置之前開自小客車內，採集遺留於前開車
    輛之指、掌紋及血跡送驗結果，確屬被告之指、掌紋及血跡一情，亦有內政部警
    政署刑事警察局八十九年八月十八日（八九）刑醫字第九八○三九號鑑驗書、八
    十九年六月二十六日（八九）刑紋字第七七六七八號函附鑑驗書各一份在卷可證
    （參警卷第四十七頁至第五十二頁、偵查卷第五十八頁）。而被害人盧陳來換係
    因本件車禍受有如前述頭部外傷性合併顱骨骨折、重度腦挫傷及廣泛性軸突損傷
    等傷害傷重而不治死亡，除有國軍左營醫院診斷證明書一份附卷足證外（參台灣
    高雄地方法院檢察署八十九年度相字第九一二號相驗卷第十七頁），亦經台灣高
    雄地方法院檢察署檢察官督同法醫師相驗屬實，並製有勘驗筆錄、驗斷書及相驗
    屍體證明書在卷可憑（參台灣高雄地方法院檢察署八十九年度相字第九一二號相
    驗卷第十九頁至第二十三頁）。
二、按汽車行駛時，駕駛人應注意車前狀況，並隨時採取必要之安全措施，為道路交
    通安全規則第九十四條第三項定有明文。被告雖係無照駕駛，然其係智慮成熟之
    成年人，故對於前揭規定亦無法諉為不知，且前揭規定亦為被告應注意之事項，
    況依當時天候晴朗，日間自然光線，柏油路面乾燥無缺陷，道路無障礙物，視距
    良好等情，有上揭道路交通事故調查報告表附卷足考，依被告之智識、能力亦無
    不能注意之情事，竟疏於注意警戒車前動態，並採取適當、必要及有效之閃避、
    煞車等安全措施，致肇事使被害人盧陳來換死亡，其有過失，甚為明顯，是認其
    前開過失行為與被害人盧陳來換之死亡間有相當因果關係。次按汽車駕駛人，駕
    駛汽車肇事致人受傷或死亡，應即採取救護或其他必要措施，並向警察機關報告
    ，不得駛離、逃逸，亦為道路交通管理處罰條例第六十二條第一項所規定。本件
    被告甲○○駕車肇事致被害人盧陳來換受傷成為無自救力之人，被害人盧陳來換
    於被告甲○○不盡救護義務而逃逸之同時，已處於無自救能力之狀態，則被告甲
    ○○駕車逃逸時，其肇事逃逸遺棄之犯罪行為即成立，並不因事後是否有其他人
    為救護而受影響，是認本件事證明確，被告犯行堪予認定。
三、核被告甲○○因過失致人於死及交通肇事而逃逸遺棄之行為，係分別犯刑法第二
    百七十六條第一項之過失致死罪及同法第一百八十五條之四之肇事遺棄罪。又被
    告甲○○無駕駛執照駕車，因而致人死亡，依法應負刑事責任，是被告甲○○有
    關過失致死罪部分，依道路交通管理處罰條例第八十六條第一項規定，加重其刑
    至二分之一。再刑法第二百七十六條第一項之過失致人於死罪，係針對行為人應
    注意、能注意而不注意之過失行為予以非難，而第一百八十五條之四之肇事致人
    死傷逃逸罪，以處罰肇事後逃逸之駕駛人為目的，俾促使駕駛人於肇事後能對被
    害人即時救護，以減少死傷。是該罪之成立祇以行為人有駕駛動力交通工具肇事
    ，致人死傷而逃逸之事實為已足，至行為人之肇事有否過失，則非所問，二者之
    立法目的及犯罪構成要件截不同，且駕駛人之肇事逃逸，係在其過失行為發生後
    ，為規避責任，乃另行起意之另一行為，故行為人之過失犯行與其肇事致人死傷
    而逃逸之行為，應屬併罰關係。而刑法第一百八十五條之四肇事致人死傷逃逸罪
    ，並不以被害人為無自救能力人為必要，且肇事致人死亡而逃逸之情形，無成立
    刑法第二百九十四條第一項遺棄罪餘地，兩相比較，刑法第一百八十五條之四肇
    事到致人死傷逃逸罪之構成要件，較同法第二百九十四條第一項遺棄罪為寬，且
    前者之法定刑度係參考後者而定，立法目的似有意將駕駛動力交通工具肇事致人
    受傷而逃逸行為之處罰，以前者之規定取代後者之意，且就肇事致人死亡而逃逸
    者，亦依該罪科以刑責，俾促使駕駛人於肇事後能對被害人即時救護，以減少死
    傷。則在駕駛動力交通工具肇事，致人受傷，使陷於無自救能力而逃逸之情形，
    該刑法第一百八十五條之四乃為同法第二百九十四條第一項之特別規定，而應優
    先適用（最高法院八十八年台上字第七三九六號判決意旨參照）。故被告甲○○
    所犯刑法第一百八十五條之四之肇事遺棄罪及同法第二百九十四條第一項之遺棄
    罪依法條競合關係，應優先適第一百八十五條之四之肇事遺棄罪；公訴人認二者
    屬想像競合犯，容有未洽。再被告所犯前揭過失致死罪及交通肇事逃逸罪，犯意
    各別，行為互殊，應予分論併罰。另查被告曾因竊盜案件，經最高法院判處有期
    徒刑一年十月確定，於八十五年一月十八日入監執行，嗣於八十六年四月二十九
    日交付保護管束，於八十六年六月二十三日保護管束期間而執行完畢之事實，有
    台灣高雄地方法院檢察署刑案資料查註紀錄表及台灣高等法院被告全國前案紀錄
    表附卷可稽，其受此有期徒刑執行完畢後，五年內再犯有期徒刑以上之本罪，均
    應依累犯之規定，分別加重其刑。因被告所犯過失致死罪部分，有前述刑之加重
    ，爰依法刑法第七十條規定，遞加之。本院審酌被告無照駕駛汽車而對他人產生
    侵害之高度危險性，亦自陷於危險狀態中，嚴重侵害道路交通往來安全，且本件
    肇事原因係因被告之重大過失所致，復審酌被告於肇事後，不思立即救援被害人
    ，並就近向警察機關報告，將被害人棄置事故現場而不顧，陷被害人之生命為危
  險狀態中，罔顧他人生命安全，蔑視其他合法使用道路人之人性尊嚴至鉅，惟念
    被告犯罪後態度尚稱良好，雖被告嗣於本院審理中已與被害人家屬成立和解，賠
    償一百五十萬元，有和解筆錄在卷可憑，惟因被告尚未履行給付等一切情狀，分
    別量處如主文所示之刑，並定其應執行之刑。
四、據上論斷，應依刑事訴訟法第二百九十九條第一項前段，道路交通處罰條例第八
    十六條第一項，刑法第二百七十六條第一項、第一百八十五條之四、第四十七條
    、第五十一條第五款，罰金罰鍰提高標準條例第一條前段，判決如主文。
中      華      民      國    九十      年      三      月    二十九    日
                              臺灣高雄地方法院交通法庭
                                  法    官  張 維 君
右正本證明與原本無異。
如不服本判決，應於判決送達後十日內，向本院提出上訴狀。
                                書記官    趙美玲
中    華    民    國      九十      年      三      月      二十九    日
附錄本判決論罪之法條：
刑法第二百七十六條第一項：
因過失致人於死者，處二年以下有期徒刑、拘役或二千元以下罰金。
刑法第一百八十五條之四：
駕駛動力交通工具肇事，致人死傷而逃逸者，處六月以上五年以下有期徒刑。


司法院資訊處製作；財團法人民間司法改革基金會備份。
